【裁判字號】    98,台上,5813
【裁判日期】    981008
【裁判案由】    違反毒品危害防制條例
【裁判全文】
最高法院刑事判決            九十八年度台上字第五八一三號
上  訴  人  甲○○
                    52號
選任辯護人  蔡譯智律師
上列上訴人因違反毒品危害防制條例案件，不服台灣高等法院台
中分院中華民國九十六年五月二十二日第二審判決（九十五年度
上訴字第九一五號，起訴案號：台灣台中地方法院檢察署九十四
年度偵字第一六一八一號），提起上訴，本院判決如下：
    主  文
上訴駁回。
    理  由
按刑事訴訟法第三百七十七條規定：上訴於第三審法院，非以判
決違背法令為理由，不得為之；是提起第三審上訴，應以原判決
違背法令為理由，係屬法定要件。如果上訴理由書狀並未依據卷
內訴訟資料具體指摘原判決不適用何種法則或如何適用不當，或
所指摘原判決違法情事，顯與法律規定得為第三審上訴理由之違
法情形不相適合時，均應認其上訴為違背法律上之程式，予以駁
回。上訴人甲○○上訴意旨略稱：(一)、上訴人係向「瘦仔」取得
第一級毒品海洛因後，始陪同「琦琦」至台中縣大肚鄉「董仔」
處，由「琦琦」與「董仔」另行交易。原審審理時，上訴人一再
堅稱跟「瘦仔」買毒品後，「琦琦」才叫上訴人載她去大肚跟「
董仔」買，然後賴柏宇才打電話來。參以上訴人於偵查中自白：
「我當天跟瘦仔買海洛因二錢，一錢海洛因二萬四千元（新台幣
，下同）」足見扣案毒品係向瘦仔取得，非向董仔取得。原判決
不採前開有利於上訴人之自白，亦未說明不採之理由，有判決理
由不備及與卷內證據不符之違法。(二)、原判決對於上訴人辯稱茍
有販賣毒品予賴柏宇營利之意圖，豈可能在賴柏宇表明可先收錢
時，不去收錢？而毒犯對毒品錙銖必較，豈可能讓購毒之賴柏宇
先試貨？又豈可能有微量磅秤及夾鏈袋可先行分裝，但查獲時身
上四包白色粉末，竟無一包重量為一錢？未予置論，亦嫌理由欠
備。(三)、原審扣押賴柏宇二萬五千元作為上訴人與賴柏宇毒品交
易之對價，又認定約定毒品交易之金額為一錢二萬四千元，兩相
矛盾。(四)、上訴人於原審請求傳訊賴柏宇，以證明上訴人無販賣
海洛因之犯意，賴柏宇亦無意購買海洛因，原審未予傳訊，亦嫌
調查未盡。(五)、起訴書及第一審判決所載上訴人所犯之罪名均為
毒品危害防制條例第四條第六項、第一項之販賣第一級毒品未遂
罪。原審未於審理時告知上訴人變更起訴法條之旨，逕依毒品危
害防制條例第四條第一項之販賣第一級毒品既遂罪，又未於判決
內援引刑事訴訟法第三百條，亦有違誤。
惟查：證據之取捨與其證明力之判斷，以及事實有無之認定，屬
事實審法院之職權，苟其取捨證據與判斷證據證明力並不違背經
驗法則及論理法則，即不容任意指為違背法令，而執為第三審適
法之上訴理由。原判決綜合全案卷證資料，本於事實審法院之推
理作用，認上訴人有其事實欄所載之犯行，因而撤銷第一審論處
上訴人販賣第一級毒品未遂（累犯）罪刑之判決，改判論處其販
賣第一級毒品（累犯）罪刑。已敘明其所憑證據及認定之理由，
且對上訴人否認販賣第一級毒品海洛因所辯各節，如何係飾卸之
詞，均不足採信，詳加說明指駁。所為論斷，俱有卷存證據資料
可資覆按，要無違背法令情形。原判決又敘明販賣毒品罪並不以
販入之後復行賣出為必要，祇要以營利為目的，將毒品販入或賣
出，有一於此，其犯罪即經完成，均不得視為未遂。上訴人係意
圖販賣而販入上開海洛因，其主觀上具有營利意圖，縱於販入後
，尚未賣出，僅交付賴柏宇嚐試海洛因之品質時，即為警查獲，
仍應成立販賣第一級毒品既遂罪之理由；復說明起訴法條雖認上
訴人涉犯毒品危害防制條例第四條第六項、第一項之販賣第一級
毒品未遂罪，但檢察官於第一審審理時已當庭變更起訴法條為同
條例第四條第一項之販賣第一級毒品既遂罪（見一審卷第八五頁
），原判決論以販賣第一級毒品既遂罪，尚無變更起訴法條之問
題。況原判決認定之犯罪事實與起訴及第一審判決認定之犯罪事
實尚無二致，且經原審依法調查，已予上訴人辯明之機會，無礙
其訴訟防禦權之行使。上訴意旨(五)仍執前詞指摘原判決未適用刑
事訴訟法第三百條規定變更起訴法條不當，核非具體指摘之上訴
第三審適法理由。又原判決敘明上訴人與賴柏宇約定海洛因交易
價格為一錢二萬四千元，而扣案現金二萬五千元係賴柏宇所有，
並未認定該二萬五千元係賴柏宇用以購買一錢海洛因之對價，原
判決關於該部分之認定、說明並無矛盾情形，上訴意旨(三)之指摘
亦非合法上訴第三審之理由。其他上訴意旨或就原審採證認事職
權之適法行使，或對原判決已論斷明白之事項，任意指摘違背法
令，並就扣案海洛因究係接獲賴柏宇電話之前即向「瘦仔」購入
，或係接獲賴柏宇電話後始以販賣營利之意思向「董仔」所販入
，為單純事實之爭辯，不影響本件事實之認定，均與法律規定得
為第三審上訴理由之違法情形不相適合。應認上訴人之上訴違背
法律上之程式，予以駁回。
據上論結，應依刑事訴訟法第三百九十五條前段，判決如主文。
中    華    民    國  九十八  年    十    月    八    日
                      最高法院刑事第八庭
                          審判長法官  洪  文  章
                                法官  王  居  財
                                法官  郭  毓  洲
                                法官  黃  梅  月
                                法官  邱  同  印
      本件正本證明與原本無異
                                      書  記  官
中    華    民    國  九十八  年    十    月   十三   日
                                                Ａ


司法院資訊處製作；財團法人民間司法改革基金會備份。
